【裁判字號】    97,交易,294
【裁判日期】    980202
【裁判案由】    過失致死
【裁判全文】
臺灣彰化地方法院刑事判決             97年度交易字第294號
公  訴  人  臺灣彰化地方法院檢察署檢察官
被      告  甲○○
上列被告因過失致死案件，經檢察官提起公訴（97年度偵字第
9376號），本院員林簡易庭認不應以簡易判決處刑，簽移由本院
刑事庭改依通常程序審理，本院以簡式審判程序判決如下：
    主    文
甲○○因過失致人於死，處有期徒刑參月，如易科罰金，以新臺
幣壹仟元折算壹日，緩刑貳年。
    犯罪事實
一、甲○○於民國97年9月10日晚間，駕駛車牌號碼5Q-4815號自
    用小客車，沿彰化縣員林鎮○○路○段384巷由西往東行駛，
    嗣於同日晚間8時50分許，行經員集路2段384巷萬年橋往東
    30公尺交岔路口時，原應注意車前狀況，隨時採取必要之安
    全措施，而依當時天候晴、夜間無照明、柏油路面乾燥無缺
    陷、亦無障礙物、視距良好等情況，並無不能注意之情事，
    竟疏未注意貿然行駛，適張東榮酒後沿員集路2段384巷內側
    車道行走時，亦疏未注意行人在未劃人行道之道路應靠邊行
    走，致甲○○因閃避不及，前開汽車右前車角及右側擋風玻
    璃與張東榮發生擦撞，張東榮因此受有右前額部、頂骨部及
    右顳部1810公分玻璃碎片割裂傷，深可見頂額骨、頦部3
    2公分擦傷、左顴骨部55公分擦傷、口部55公分挫裂
    傷、右肋骨多處骨折、左胸部40X17公分擦傷併肋骨多處
    骨折、左腹股溝部1410公分擦傷、右枕骨部14X7公分挫裂
    傷、左肩胛上部、右背腰部4416公分大範圍擦傷等傷害，
    經送醫急救仍因頭部挫裂傷、顱內出血不治死亡。嗣甲○○
    於肇事後親自報案，且於有偵查權限之人知悉犯罪人之前，
    主動向到場處理員警陳明其係肇事者，而自首接受裁判。
二、案經彰化縣警察局員林分局報告臺灣彰化地方法院檢察署檢
    察官相驗後，由臺灣彰化地方法院檢察署檢察官偵查起訴。
    理    由
一、本件被告甲○○所犯係死刑、無期徒刑、最輕本刑為3年以
    上有期徒刑以外之罪，其於準備程序中就被訴事實為有罪之
    陳述，經告知被告簡式審判程序之旨，並聽取公訴人及被告
    之意見後，本院合議庭認為適宜而裁定由受命法官獨任進行
    簡式審判程序，合先敘明。
二、訊據被告甲○○對於前開犯罪事實均坦承不諱，核與證人即
    被害人家屬乙○○於警、偵訊中指述情節相符，並有彰化縣
    警察局員林分局處理相驗案件初步調查報告暨報驗書、彰化
    縣警察局道路交通事故調查報告表（一）、（二）、道路交
    通事故現場圖、受理各類案件紀錄表、員林分隊處理A1類交
    通事故蒐證報告表、道路交通事故肇事人自首情形紀錄表、
    道路交通事故當事人酒精測定紀錄表、員榮綜合醫院血清檢
    驗報告單及現場照片等件附卷可稽。又被害人張東榮確因本
    件交通事故而受有右前額部、頂骨部及右顳部1810公分玻
    璃碎片割裂傷，深可見頂額骨、頦部32公分擦傷、左顴骨
    部55公分擦傷、口部55公分挫裂傷、右肋骨多處骨折、
    左胸部40X17公分擦傷併肋骨多處骨折、左腹股溝部14
    10公分擦傷、右枕骨部14X7公分挫裂傷、左肩胛上部、右背
    腰部44X16公分大範圍擦傷等傷害並致生死亡結果，亦經檢
    察官督同檢驗員相驗明確，有臺灣彰化地方法院檢察署相驗
    屍體證明書、檢驗報告書、相片及勘驗筆錄在卷可憑。按汽
    車行駛時，駕駛人應注意車前狀況，並隨時採取必要之安全
    措施，道路交通安全規則第94條第3項訂有明文。被告駕駛
    車輛自應注意上述道路交通安全規定，而依卷附之道路交通
    事故調查報告表（一）所示，本件案發當時，天候晴、夜間
    無照明、柏油路面乾燥無缺陷亦無障礙物、視距良好，被告
    並無不能注意之情形，竟疏未注意其車前狀況，以致與被害
    人張東榮發生擦撞，其對於本件車禍之發生，顯有過失。復
    按行人應在劃設之人行道行走，在未劃設人行道之道路，應
    靠邊行走，並不得在道路上任意奔跑、追逐、嬉戲或坐、臥
    、蹲、立，阻礙交通，道路交通安全規則第133條亦訂有明
    文。查，被告於警詢中供稱：當時伊右轉後繼續行駛於內側
    車道，就看到被害人站在現場圖血跡所示位置背對著伊的車
    輛，伊反應不及才撞上去等語；又被害人血跡噴濺位置均於
    內側車道，亦有道路交通事故現場圖在卷可稽；而被害人經
    送醫抽血檢驗，血液中酒精濃度高達191.12mg/dl，經換算
    成呼氣值為0.95mg/l，足見被害人係酒後未靠邊而於快車道
    上行走，對於本件車禍之發生，亦有過失。且本件經送請臺
    灣省彰化縣區車輛行車事故鑑定委員會鑑定結果，亦認：被
    害人張東榮行人飲酒後（191.12mg/dl）於夜間未靠邊在快
    車道上行走，為肇事主因。被告駕駛自小客車於夜間未注意
    車前狀況，撞擊行人，為肇事次因等語，有該委員會於98年
    1月12日以彰鑑字第0985600058號函送之鑑定意見書附卷可
    憑，益徵雙方對於本件車禍之發生確實均有疏失。綜上所述
    ，被告與被害人對於本案車禍之發生均有疏失，且被告之過
    失行為與被害人之死亡結果間，具有相當因果關係甚明。
    本件事證明確，被告犯行，堪予認定。
三、核被告所為，係犯刑法第276條第1項之過失致死罪。查，被
    告於肇事後親自報警，並於警察至肇事現場處理時，主動向
    警承認其為肇事者，而向警自首並接受裁判，業據被告供明
    在卷，並有彰化縣警察局道路交通事故肇事人自首情形紀錄
    表1份在卷可憑，應認被告係於為警發覺其本案過失致人於
    死犯嫌前，即主動在現場向警自首而接受裁判。被告既符合
    刑法第62條前段自首之規定，爰依法減輕其刑。復按汽車駕
    駛人，在快車道依規定駕車行駛，因行人或慢車不依規定，
    擅自進入快車道，而致人受傷或死亡，依法應負刑事責任者
    ，減輕其刑，道路交通管理處罰條例第86條第2項定有明文
    。查，本件被告係遵守標線指示行駛在內側之快車道，僅因
    未注意車前狀況而與酒後違規行走於快車道之被害人發生碰
    撞，業據被告供明在卷，並有臺灣省彰化縣區行車事故鑑定
    委員會鑑定意見書在卷可稽，爰依前開規定遞減輕其刑。爰
    審酌被告行車未遵守交通規則而過失致人於死之行為，雖非
    如故意行為之惡性重大，但被告對於本案車禍之發生，確實
    具有前揭過失，並造成被害人死亡之悲劇，被害人家屬之精
    神、心理亦因之受嚴重創傷，內心之悲痛、遺憾，經久難以
    平息、彌補；被告前無犯罪紀錄，有臺灣高等法院被告前案
    紀錄表1份在卷可稽，素行尚佳；被告之過失程度、肇事之
    情節、被害人對於本件車禍之發生亦有前揭疏失；被告已與
    被害人家屬達成和解，含強制責任險共賠償被害人家屬新臺
    幣312萬元，有彰化縣員林鎮調解委員會調解書在卷可稽；
    及被告犯罪後坦承犯行等一切情狀，量處如主文所示之刑及
    諭知易科罰金之折算標準。末查，被告前未曾受有期徒刑以
    上刑之宣告，有臺灣高等法院被告前案紀錄表1份在卷可憑
    ，其因一時疏失，致罹刑章，且事後亦與被害人家屬達成和
    解，經此偵審科刑之教訓後，當知所警惕，信無再犯之虞，
    本院因認上開對其所宣告之刑，以暫不執行為適當，爰併諭
    知緩刑2年，以啟自新。
據上論斷，應依刑事訴訟法第452條、第273條之1第1項、第299
條第1項前段，刑法第276條第1項、第62條前段、第41條第1項前
段、第74條第1款，道路交通管理處罰條例第86條第2項，刑法施
行法第1條之1第1項、第2項前段，判決如主文。
本案經檢察官張聖傳到庭執行職務。
中    華    民    國    98    年    2     月    2     日
                  刑事第五庭    法  官  蔡家瑜
以上正本證明與原本無異。
如不服本判決應於收受判決後10日內向本院提出上訴書狀，並應
敘述具體理由；其未敘述上訴理由者，應於上訴期間屆滿後20日
內向本院補提理由書（均須按他造當事人之人數附繕本）「切勿
逕送上級法院」。
告訴人或被害人對於判決如有不服具備理由請求檢察官上訴者，
其上訴期間之計算係以檢察官收受判決正本之日期為準。
中    華    民    國    98    年    2     月    2     日
                                書記官  陳秀鳳
附錄論罪科刑法條：
中華民國刑法第276條
因過失致人於死者，處2年以下有期徒刑、拘役或2千元以下罰金
。
從事業務之人，因業務上之過失犯前項之罪者，處5年以下有期
徒刑或拘役，得併科3千元以下罰金。


司法院資訊處製作；財團法人民間司法改革基金會備份。
